【裁判字號】    98,上訴,170
【裁判日期】    980706
【裁判案由】    妨害自由等
【裁判全文】
臺灣高等法院花蓮分院刑事判決         98年度上訴字第170號
上  訴  人
即  被  告  甲○○
                    現另案於臺灣花蓮監獄花蓮分監執行中
上  訴  人
即  被  告  乙○○
                    現另案於臺灣花蓮監獄執行中
上  訴  人
即  被  告  丁○○
上列上訴人即被告等因妨害自由等案件，不服臺灣花蓮地方法院
97年度訴字第 456號中華民國98年4月8日第一審判決（起訴案號
：臺灣花蓮地方法院檢察署97年度偵字第2784號），提起上訴，
本院判決如下：
    主  文
上訴駁回。
    理  由
一、依刑事訴訟法第350條、第361條、第362條、第367條規定，
    不服地方法院之第一審判決而上訴者，須提出上訴書狀，並
    應敘述具體理由，為上訴必備之程式；其所提出之上訴書狀
    並未敘述上訴理由，或僅曾以言詞陳述上訴理由者，均應於
    上訴期間屆滿後20日內補提理由書於第一審法院。第一審法
    院經形式審查，認逾期未補提上訴理由者，應定期間先命補
    正；逾期未補正者，為上訴不合法律上之程式，應以裁定駁
    回。倘已提出上訴理由，但所提非屬具體理由者，則由第二
    審法院以上訴不合法律上之程式，判決駁回。而所謂具體理
    由，必係依據卷內既有訴訟資料或提出新事證，指摘或表明
    第一審判決有何採證認事、用法或量刑等足以影響判決本旨
    之不當或違法，而構成應予撤銷之具體事由，始克當之（例
    如：依憑證據法則具體指出所採證據何以不具證據能力，或
    依憑卷證資料，明確指出所為證據證明力之判斷如何違背經
    驗、論理法則）；倘僅泛言原判決認定事實錯誤、違背法令
    、量刑失之過重或輕縱，而未依上揭意旨指出具體事由，或
    形式上雖已指出具體事由，然該事由縱使屬實，亦不足以認
    為原判決有何不當或違法者（例如：對不具有調查必要性之
    證據，法院未依聲請調查亦未說明理由，或援用證據不當，
    但除去該證據仍應為同一事實之認定），皆難謂係具體理由
    ，俾與第二審上訴制度在請求第二審法院撤銷、變更第一審
    不當或違法之判決，以實現個案救濟之立法目的相契合，並
    節制濫行上訴（最高法院著有97年度台上字第 892號判決可
    參）。
二、本件上訴人即被告（以下簡稱被告）甲○○、乙○○、丁○○不服原審判決提起上訴，形式上雖均提出上訴書狀敘述上
    訴理由，被告甲○○略以：本案在場之人均證稱伊未下車押
    被害人，原判決不予採納，卻未說明理由，顯有判決理由不
    備云云；被告乙○○略以：伊未叫甲○○等人圍住被害人，
    渠等只是在旁觀看，只有伊與被害人互毆，原判決論處其他
    人共同正犯不當云云；被告丁○○略以：依被害人丙○○之
    證述，妨害自由部分與伊無涉，傷害部分伊不在場，至另一
    證人黃俊傳之證述，其供稱先後不一，難認其證言可信，原
    判決認伊與其他被告有犯意聯絡及行為分擔，於法有誤云云
    。惟查：原判決係依證人即告訴人丙○○、證人黃俊傳於原
    審證述，及其等所繪製之現場圖，認被告甲○○、鄭貴仁確
    實有下車強押丙○○上車，且在車上時，亦由被告甲○○、
    鄭貴仁分坐在丙○○兩側，以控制被害人之行動自由，並非
    如被告甲○○所辯稱當時已喝醉酒在車上未下車；與被告乙○○等人將被害人丙○○帶至被告乙○○家後院，被告乙○○、孫大武分持木製刀子、鋁製球棒動手毆打丙○○時，被
    告甲○○、鄭貴仁、丁○○均有在該處，並包圍住丙○○，
    不讓丙○○逃跑，而非係勸架，足認被告甲○○、丁○○、
    鄭貴仁與乙○○、孫大武有傷害及限制丙○○之行動自由之
    共同犯意聯絡及行為分擔等情；復敘明證人黃俊傳雖於檢察
    官偵查時具結證稱：被告乙○○、孫大武沒有毆打丙○○云
    云，然證人黃俊傳於原審已證稱：因為在偵查庭開庭前，我
    在路上遇到被告乙○○，他跟我說不要亂說話，我怕他報復
    ，所以在檢察官偵查時說被告乙○○、孫大武沒有打丙○○
    ，而我在警詢陳稱被告乙○○、孫大武有打丙○○之陳述是
    實在的，且係出於我自由意志所為之陳述，…，至於我並未
    對被告等人提出告訴，是因為我怕他們報復等語，堪認證人
    黃俊傳於偵查時之上揭證述既與事實不符，尚難採為有利於
    被告等人之認定。是原判決認被告甲○○、乙○○、丁○○
    有本件犯行，業於理由中詳為闡明採用證人丙○○、黃俊傳
    證詞，及對於被告等人有傷害及限制丙○○之行動自由之共
    同犯意聯絡及行為分擔認定理由詳予論述，顯無原審未就被
    告等所供述者加以審酌之情事存在，經核並無違反經驗及論
    理等證據法則。被告甲○○謂原判決理由不備、被告乙○○
    謂原判決論處其他人共同正犯不當、被告丁○○所稱與其於
    原審之答辯相同，其等之上訴理由或與卷證資料不符，或係
    對原判決已說明論斷之事項，徒憑己意再為爭執；均未具體
    指摘原判決有如何採證、認事、用法等違反經驗法則之不當
    或違法，而足以影響判決本旨，應認未符合具體理由之要件
    。揆之前揭說明，其上訴為不合法律上之程式，應予駁回，
    且不經言詞辯論為之。
據上論斷，應依刑事訴訟法第367條前段、第372條，判決如主文
。
中    華    民    國    98    年    7    月     6     日
                        審判長法  官  何方興
                              法  官  王紋瑩
                              法  官  林德盛
以上正本證明與原本無異。
如不服本判決，應於收受送達後10日內向本院提出上訴書狀，其
未敘述理由者，並得於提起上訴狀後10日內向本院補提理由書（
均須按他造當事人之人數附繕本）「切勿逕送上級法院」。
告訴人或被害人如對於本判決不服者，應具備理由請求檢察官上
訴，其上訴期間之計算係以檢察官收受判決正本之日期為準。
中    華    民    國    98    年    7    月     6     日
                              書記官  陳有信


司法院資訊處製作；財團法人民間司法改革基金會備份。
